【裁判字號】    99,簡,351
【裁判日期】    990730
【裁判案由】    漁業法
【裁判全文】
臺北高等行政法院判決
                                       99年度簡字第351號
原      告  甲○○
被      告  行政院農業委員會
代  表  人  乙○○○○○○○○
上列當事人間漁業法事件，原告不服行政院中華民國99年4月20
日院臺訴字第0990095707號訴願決定，提起行政訴訟，本院判決
如下：
    主  文
原告之訴駁回。
訴訟費用由原告負擔。
    事實及理由
一、程序事項：本件原告因不服被告命廢止補貼款之處分而涉訟
    ，其爭執之金額為新臺幣(下同）153,901元，依行政訴訟法
    第229條第1項第3款規定，應適用簡易程序，爰依同法第233
    條第1項規定，不經言詞辯論，逕行裁判，合先敘明。
二、事實概要：原告原係○○○號漁船（○○○- ○○○○）船
    主，於民國96年3 月12日駕駛該漁船至臺南縣將軍鄉平沙村
    平沙170 號之馬沙溝勗維漁船加油站購買漁業動力優惠用油
    計92,600公升，惟將部分購得之優惠用油回賣予加油站，經
    臺灣臺南地方法院檢察署( 下稱臺南地檢署) 檢察官97年度
    偵字第16124 號緩起訴處分書予以緩起訴處分在案。被告以
    原告違反漁業動力用油優惠油價標準( 下稱優惠油價標準)
    第14條第1 項第2 款（行為時為同標準第13條第1 項第2 款
    ）規定，於98年10月27日以農授漁字第0981323004號函( 即
    原處分) 廢止原告上開漁業動力優惠用油補貼款計153,901
    元，並請於98年11月20日前繳回。原告不服，提起訴願經決
    定駁回後，遂提起本件行政訴訟。
三、本件原告主張：
    (一)按行政罰法第4條、第5條規定（前者係處罰法定原則，後
      者係從舊從輕原則），經查原告之行為，依原處分之記載
      係發生於96年3 月12日，故原告行為時有效之系爭標準，
      應指95年12月30日所發布施行之標準，惟當時第14條係規
      定「依本標準核算之優惠漁業動力用油量，每次最高以加
      滿油槽為限」，故原處分書引用漁業動力用油優惠油價標
      準第14條第l 項第2 款云云，其適用法規顯然錯誤。
    (二)查原處分認定原告購買優惠漁業動力用油計92,600公升，
      經查獲將「部分所購得油量」違法回賣予加油站云云，則
      原告係將優惠漁業用油核配數量一部分實際加在漁船，一
      部分回賣給加油站，並非將所購買之優惠漁業用油「全部
      」違規回賣給加油站。故被告未加以分辨，實際加在漁船
      及回賣給加油站之油量各為多少？逕自認定原告回賣給加
      油站達92,600公升，並廢止補貼款153,901 元，計算基礎
      顯然錯誤，已違反比例原則及平等原則等情。並聲明求為
      判決撤銷訴願決定及原處分。
四、被告則以：
    (一)臺南地檢署查獲原告於96年3 月12日駕駛原所有之○○○
      號漁船前往臺南縣將軍鄉馬沙溝漁船加油站購油92,600公
      升後，將部分核配之優惠漁業動力用油量回賣給該加油站
      ，原告於該署偵查中坦承有前揭違法事實，經該署緩起訴
      處分在案。據此，被告即依漁業動力用油優惠油價標準第
      14條第1 項第2 款規定，核處原告原所有該漁船廢止優惠
      用油補貼款153,901 元，並命其於98年11月20 日 前繳回
      ，洵屬有據。
    (二)復查，依優惠油價標準第14條第1項第2款（行為時第13條
      第1 項第2 款）規定，將購買之漁業動力用油轉借、販賣
      、移作他用或改變品質，漁業人應繳回該違規航次漁業動
      力用油之優惠油價補貼款。原告於偵查中坦承將部分所購
      得優惠漁業動力用油回賣予加油站之違法事實，並經該署
      緩起訴處分，被告於98年10月27日核處原告廢止優惠用油
      補貼款153,901 元，其應繳回之補貼款及計算方式，係按
      其於96年3 月12日至臺南縣將軍鄉馬沙溝漁船加油站購油
      92,600公升後，依95年12月30日修正發布之優惠油價標準
      第11條規定，自94年7 月1 日至96年6 月30日止，每公秉
      補貼金額為1,662 元之標準核算，揆諸首揭規定，依法並
      無違誤等語，資為抗辯。並聲明求為判決駁回原告之訴。
五、本院判斷如下：
    (一)按「漁業動力用油，免徵貨物稅。漁業動力用油優惠油價
      標準，由行政院定之。」漁業法第59條定有明文。另「依
      法領有漁業證照之漁業人於國內購買優惠漁業動力用油作
      漁業使用，依法免徵貨物稅、營業稅，依本標準規定享有
      優惠油價之補貼款。但專營娛樂漁業漁船之漁業人，不得
      享有補貼款。」及「下列情形之一者，漁業人應繳回該違
      規航次漁業動力用油之貨物稅、營業稅及優惠補貼款：…
      二、將購買之優惠漁業動力用油轉借、販賣、移作他用或
      改變品質。」為行政院依上引法條授權訂定之行為時優惠
      油價標準第4 條規定、第13條第1 項第2 款所明定。經核
      政府為扶助漁民降低生產成本，乃為上引漁業法第59條之
      規定，並於上述授權行政院訂立之優惠油價標準第4 條為
      關於漁船動力用油補貼之規範；是上述優惠油價標準第13
      條第1 項針對有該項各款項情事，所為繳回優惠油價補貼
      之規定，自係基於公平原則，使漁船動力用油補貼立法意
      旨為合目的性運作所必要，自得予適用。又上揭優惠油價
      標準業經行政院98年8 月3 日以院臺農字第0980032452號
      令修正發布全文17條，其中上述行為時第4 條增訂第2 項
      ；第13條第1 項第2 款規定僅改列第14條第1 項第2 款，
      條文內容並未變更，均合先敘明。
    (二)查原告原係○○○號漁船船主，於96年3 月12日駕駛該漁
      船前往臺南縣將軍鄉平沙村平沙170 號之馬沙溝勗維漁船
      加油站購買漁業動力優惠用油計92,600公升，惟該漁船實
      際加油量僅19,500公升，而將其餘優惠用油73,100公升回
      賣予該加油站等情，為原告所不爭，且原告因上揭行為觸
      犯刑法第339 條第1 項詐欺取財罪嫌移送偵查，原告亦於
      檢察官偵查中坦承不諱，業據檢察官為緩起訴處分在案，
      此有台南地檢署檢察官97年度偵字第16124 號緩起訴處分
      書及○○○號漁船歷史購油紀錄表附原處分卷可稽，堪信
      為真正。故被告以原告有上揭將購買之優惠漁船油販賣之
      違規事實，以原處分廢止該次違規即原告96年3 月12日申
      購漁業動力優惠用油計92,600公升所核給之補貼款
      153,901 元，並請原告於98年11月20日前繳回，揆諸前揭
      規定，並無不合。
    (三)又審諸漁業法及上引優惠油價標準之規範意旨，漁業人只
      要違規將購買之優惠漁業動力用油販賣予他人，無論是否
      全數販賣或數量多寡，依上引行為時優惠油價標準第13條
      第1第2款(現行同標準第14條第1項第2款)之規定，即應繳
      回該違規航次漁業動力用油之貨物稅、營業稅及優惠補貼
      款，被告指摘被告未實際查核其回賣數量，逕按該次全部
      加油量計算應繳回之補貼款，有違比例原則及公平原則云
      云，洵無足採。至原處分記載本件適用之法令為現行優惠
      油價標準第14條第1項第2款規定，雖有疏誤，惟業經被告
      於訴願及答辯狀為補充更正；且依前所述，行為時優惠油
      價標準第13條第1項第2款與修正後即現行同標準第14條第
      1項第2款之內容相同，故此部分引用法令依據錯誤之明顯
      瑕疵，尚不足以使原處分發生違法之結果，亦併予敘明。
六、綜上所述，原告之主張，均不足採。原處分於法並無違誤，
    訴願決定予以維持，亦無不合，原告仍執前詞，訴請撤銷，
    為無理由，應予駁回。
七、據上論結，本件原告之訴為無理由，爰依行政訴訟法第233
    條第1 項、第98條第1 項前段，判決如主文。
中    華    民    國    99    年     7    月   30     日
                  臺北高等行政法院第二庭
                                    法  官  蕭惠芳
上為正本係照原本作成。
本件以訴訟事件所涉及之法律見解具有原則性者為限，始得於本
判決送達後20日內向本院提出上訴狀並表明上訴理由，如已於本
判決宣示後送達前提起上訴者，應於判決送達後20日內補具上訴
理由（均按他造人數附繕本），且經最高行政法院許可後方得上
訴。
中    華    民    國    99    年     7    月   30     日
                                    書記官  李淑貞

司法院資訊處製作；財團法人民間司法改革基金會備份。
